臺灣高等法院高雄分院刑事判決
110年度上易字第531號
上  訴  人  
即  被  告  吳茂誠



選任辯護人  黃韡誠律師
上列上訴人因竊盜案件，不服臺灣高雄地方法院110年度審易字
第700號，中華民國110年9月7日第一審判決（起訴案號：臺灣高
雄地方檢察署110年度偵字第9576號），提起上訴，本院判決如
下：
    主  文
原判決撤銷。
吳茂誠犯攜帶兇器竊盜罪，累犯，處有期徒刑陸月，如易科罰金
，以新台幣壹仟元折算壹日。又犯攜帶兇器竊盜罪，累犯，處有
期徒刑陸月，如易科罰金，以新台幣壹仟元折算壹日。又犯攜帶
兇器竊盜罪，累犯，處有期徒刑陸月，如易科罰金，以新台幣壹
仟元折算壹日。應執行有期徒刑拾月，如易科罰金，以新台幣壹
仟元折算壹日。
    事  實
一、吳茂誠意圖為自己不法之所有，基於加重竊盜之犯意，分別
    為下列犯行：
  ㈠於民國110 年3 月24日21時37分許，在高雄市○○區○○○路000 
    號「承攜文旅」前，持客觀上對人之生命、身體、安全構成
    威脅且具有危險性，足供兇器使用之金屬大鎖1 個（於行竊
    現場隨手取得，非吳茂誠所有，亦未扣案），破壞該商旅所
    有之折疊腳踏車鎖頭後，竊取該折疊腳踏車1 輛得手。
　㈡復另行起意，於同日晚上22時28分許，在前開地點，持同前
    揭金屬大鎖破壞該商旅所有之折疊腳踏車鎖頭後，再竊取該
    折疊腳踏車1 輛得手。
  ㈢於110 年3 月31日5 時31分許，在前開地點，持客觀上對人
    之生命、身體、安全構成威脅且具有危險性，足供兇器使用
    之同前揭金屬大鎖破壞該商旅所有之折疊腳踏車鎖頭後，竊
    取該折疊腳踏車1 輛得手。
二、嗣該商旅館長黃燕翎發覺失竊報警處理，經警調閱監視器畫
    面後循線查獲，並扣得上開折疊腳踏車3 輛（均發還由黃燕
    翎），始悉上情。
三、案經高雄市政府警察局新興分局報告臺灣高雄地方檢察署檢
    察官偵查起訴。
    理  由
壹、證據能力：
    本判決以下所引用之傳聞證據，檢察官、被告吳茂誠及其辯
    護人於本院審理時，均明示同意有證據能力（本院卷第68、
    96頁），且未於言詞辯論終結前聲明異議。本院審酌上開傳
    聞證據作成時，並無不法之情事，認為適當，依刑事訴訟法
    第159 條之5 第2 項規定，自有證據能力，均得為證據。
貳、認定犯罪事實所憑證據：
    上揭犯罪事實，業據被告吳茂誠於原審及本院審理中坦承不
    諱（見原審法院卷第27、37、39頁；本院卷第67、96頁），
    核與證人即告訴人黃燕翎於警詢（見警卷第7 至10頁）中之
    證述相符，並有高雄市政府警察局新興分局自願受搜索同意
    書、扣押筆錄、扣押物品目錄表、贓物認領保管單、車輛詳
    細資料報表、監視錄影光碟、監視器擷取畫面及照片等件在
    卷可稽（見警卷第11、13、17、19、21至23、25頁），足認
    被告任意性自白與事實相符，堪予採信。是本件事證明確，
    被告犯行均堪認定，應依法論科。
參、論罪科刑：
一、按刑法第321 條第1 項第3 款之攜帶兇器竊盜罪，係以行為
    人攜帶兇器竊盜為其加重條件，此所稱之兇器，乃依一般社
    會觀念足以對人之生命、身體、安全構成威脅，而具有危險
    性之「器械」而言，其種類並無限制，且祇須行竊時攜帶此
    種具有危險性之兇器為已足，並不以攜帶之初有行兇之意圖
    為必要（最高法院79年台上字第5253號判決參照）；又所謂
    「攜帶兇器」，祇須於行竊時攜帶具有危險性之兇器為已足
    ，該兇器不必原屬行竊者本人所有，亦不以自他處攜至行竊
    處所為必要，縱在行竊場所隨手拾取應用，其有使人受傷害
    之危險既無二致，自仍應屬上述「攜帶兇器」之範疇（最高
    法院90年度台上字第1261號判決參照）。查，被告為本案犯
    行時所用之大鎖，金屬材質，雖未扣案，惟被告既能以該器
    具破壞腳踏車大鎖，堪認質地堅硬，若持之用以攻擊人體，
    顯足以造成生命、身體上之傷害，是可認在客觀上足對人之
    生命、身體、安全構成威脅，而具有危險性，自屬兇器無疑
    。又該大鎖固係於行竊場所拾取使用，揆諸前揭判決要旨，
    仍該當於刑法第321 條第1 項第3 款「攜帶兇器」竊盜之加
    重要件。
二、核被告所為，如事實欄一㈠、㈡、㈢所示，均係犯刑法第321 
    條第1 項第3 款之攜帶兇器竊盜罪。被告所犯上開3 罪，犯
    意各別，行為互殊，應予分論併罰。至被告於事實欄一㈠、㈡
    二個事實，其竊盜時間雖為110 年3 月24日21時37分許及同
    日晚上22時28分許，時間相差不足1小時，但其係分2次行竊
    ，且檢察官亦起訴為2罪，經本院訊問被告結果，被告陳稱
    ：「（為何110 年3 月24日偷了第一部腳踏車得手後，隔了
    一個小時候還要偷第二部腳踏車？）我就住隔壁，我牽去樓
    上，送給老人家騎。」，「（既然兩分鐘就可以牽車回家，
    為何隔了一小時還要牽一台，是一開始就打算要多牽幾台，
    還是後來想想又想牽一台？）想一想再去牽一台，送其他的
    老人。」，「（3 月24日當天是一開始就想牽兩台車，還是
    本來想牽一台就好？）我是想牽一台，想到再送給其他老人
    家騎。」（見本院卷第99、100、101頁），足見被告於110 
    年3 月24日21時37分許，本來打算竊取折疊腳踏車1 輛得手
    ，後來又另行起意，於一個小時後再竊取1輛，其主觀犯意
    可分，應為2罪，附此說明。
三、刑之加重、減輕與否：
　㈠累犯：
　　被告前因不能安全駕駛之公共危險案件，經臺灣高雄地方法
    院以108 年度交簡字第2362號判決判處有期徒刑2 月確定，
    於109 年5 月6 日徒刑易服社會勞動執行完畢等情，有臺灣
    高等法院被告前案紀錄表附卷可稽，被告於有期徒刑執行完
    畢後5 年內，故意再犯本件有期徒刑以上之罪，為累犯。然
　　依司法院釋字第775號解釋之意旨，法院就符合累犯要件之
    被告，仍應以其是否有其特別惡性或對刑罰反應力薄弱等事
    由，妥適審酌被告所犯前後數罪間，關於前案之性質（故意
    或過失）、前案徒刑之執行完畢情形（有無入監執行完畢、
    是否易科罰金或易服社會勞動）、再犯之原因、兩罪間之差
    異（是否同一罪質、重罪或輕罪）、主觀犯意所顯現之惡性
    及其反社會性等情，綜合判斷各別被告有無因加重本刑致生
    所受刑罰超過其所應負擔罪責之情形，裁量是否加重最低本
    刑。準此而論，本件被告所犯刑法第321條第1項第3款之攜
    帶兇器竊盜罪，與其前揭構成累犯之公共危險罪，罪質不同
    ，且犯罪型態、手段均不相同，並無何關聯性或延續性，況
    前案乃易服社會勞動，並非入監執行完畢，難認其本件再犯
    ，有特別惡性，抑或對於刑罰之反應力薄弱。參以本件所犯
    之罪，法定最低本刑為有期徒刑6月，本件又是為了一己之
    私而犯，殊無刑法第59條所定情輕法重的情況，則本件在別
    無其他減刑事由下，以所犯之以法定最低本刑6月有期徒刑
    ，當與其行為所生危害、惡行相當，若再依累犯規定而加重
    最低本刑，毋寧過苛而不合於罪刑相當原則。是本院依上開
    各情，比例衡量結果，按前揭解釋意旨，爰不依刑法第47條
    第1項之規定，加重其刑。
　㈡刑法第59條酌減其刑：　
　　被告辯護人雖為被告辯護稱：本件有法重情輕之情形，應依
    刑法第59條之規定減輕其刑云云。惟按刑法第59條之酌量減
    輕其刑，必須犯罪另有其特殊之原因與環境等等，在客觀上
    足以引起一般同情，認為即予宣告法定最低刑期，猶嫌過重
    者，始有其適用。查被告為其私利而犯本件之罪，並無在客
    觀上足以引起一般同情，認為即予宣告法定最低刑期，猶嫌
    過重之情形，爰不依刑法第59條之規定酌減其刑。
肆、對原審判決之論斷：
　㈠原審據以論罪科刑，固非無見。惟查：⒈關於犯罪事實㈠、㈡部
    分，被告在主觀上係各別起意而各別犯罪，已如前述。原判
    決認此二部分，被告行竊地點均係在承攜文旅騎樓，於自然
    意義上雖屬數行為，然時間、地點極為密接相近，所侵害者
    均為該文旅之財產法益，各行為之獨立性極為薄弱，且出於
    同一竊盜犯意所為，應視為數個舉動之接續行為，於法律評
    價上應認屬接續犯之單純一罪，而僅論以一罪云云，尚有未
    洽；⒉被告前因不能安全駕駛之公共危險案件，於109 年5 
    月6 日徒刑易服社會勞動執行完畢而構成累犯。惟依司法院
    釋字第775 號解釋理由書意旨，為使法院科刑判決符合憲法
    上罪刑相當原則，審判時應先由當事人就加重、減輕事實，
    進行周詳調查及充分辯論，最後由法院依法詳加斟酌取捨，
    並應於判決內具體說明累犯是否加重最低刑之理由，其審理
    始稱完備。109年7月15日修正施行之刑事訴訟法第289 條明
    定量刑之辯論，其立法理由明示依上開解釋文而特定當事人
    、辯護人就事實及法律辯論後，再就科刑範圍辯論之，俾使
    量刑更加精緻、妥適，累犯加重事由，更不待言。原審於行
    審判程序時，已在上開解釋及條文修正之後，卻未就被告累
    犯是否加重其刑進行辯論，而未予被告充分防禦及答辯之機
    會，訴訟程序之踐行尚有未盡妥適之處；且本件經辯論裁量
    後，認不需加重最低刑度，詳如前述，則原判決依累犯規定
    加重其刑，亦有未合。⒊定執行刑之輕重，固屬法院職權裁
    量之範圍，惟並非概無法律上之限制，仍應受比例原則及公
    平原則之拘束。除應兼衡罪責相當及特別預防之刑罰目的，
    刑罰之規範意旨，綜合考量行為人之人格及各罪間之關係，
    具體審酌各罪侵害法益之異同、對侵害法益之加重效應及時
    間、空間之密接程度，注意維持輕重罪間刑罰體系之平衡，
    妥適定執行刑。尤其就罪數多、折數高之數罪，允宜列出客
    觀衡酌因子加以審定，否則易流於主觀且無法事後審查。原
    判決關於被告罪刑部分定其應執行刑，僅泛言「定其應執行
    之刑」，並未說明其如何審酌被告本件各罪間整體犯罪關係
    ，或其刑期長短與刑罰效用間關聯性等因素，自無從審認該
    定執行刑之裁量行使適法與否，而有裁量理由不備之違法。
    被告上訴意旨，以不需依累犯之規定加重其刑，以及原審量
    刑過重云云，指摘原判決不當，為有理由；且原判決亦有上
    開可議之處，自應由本院將原判決撤銷改判。
　㈡爰審酌被告攜帶兇器任意竊取他人物品供己所用，顯見其法
    紀觀念淡薄，不知尊重他人之財產權益，所為實屬不該；惟
    念其犯後已坦承犯行，態度尚可，且犯罪所得之本案腳踏車
    3 輛均已發還被害人，有贓物認領保管單在卷可參（見警卷
    第19頁），對被害人所造成之損害已有降低，兼衡其自稱高
    職畢業之智識程度、目前從事園藝工作、月收入新臺幣（下
    同）3 萬元，未婚且無子女（見原審法院卷第39頁）之家庭
    經濟生活狀況等，以及被告於本院審理中已取得被害人之諒
    解，被害人亦表示不再追究被告之責任，有刑事撤回告訴書
    狀1份附卷可稽（本院卷第87頁）等一切具體情狀，分別量
    處如主文欄第二項所示之刑及各諭知有期徒刑易科罰金之折
    算標準。暨斟酌被告前後所犯共3罪，各罪均竊取折疊腳踏
    車，侵害之物品相同；且3罪之犯罪時間係自110年3月24日
    至同年月31日，期間僅相差七天，被告前無竊盜前科，並表
    示有母親需要照顧等情，定其應執行刑為有期徒刑10月，如
    易科罰金，以新台幣1000元折算1日。
伍、沒收：
一、按供犯罪所用、犯罪預備之物或犯罪所生之物，屬於犯罪行
    為人者，得沒收之，刑法第38條第2 項定有明文。又刑法第
    38條第2 項規定供犯罪所用之物之裁量沒收，以該物屬於犯
    罪行為人即被告者為限，包括被告有所有權或有事實上處分
    權之情形，始得在該被告罪刑主文項下諭知沒收，對於非所
    有權人復無處分權之共同正犯，則無庸在其罪刑主文項下諭
    知沒收（最高法院107 年度台上字第1109號判決意旨參照）
    。查被告行竊所持用之金屬大鎖1 把，係於現場隨手拾得，
    業據被告於警詢、偵訊及本院審理中均供述明確（見警卷第
    5 頁、偵卷第17頁、原審法院卷第3 頁），顯非屬被告所有
    ，自不予宣告沒收。
二、次按犯罪所得已實際合法發還被害人者，不予宣告沒收或追
    徵，刑法第38條之1 第5 項定有明文。被告本案所竊得之腳
    踏車3 輛，均已扣案並發還被害人，已如前述，則其犯罪所
    得已實際發還被害人，自均不予宣告沒收，附此敘明。
據上論結，應依刑事訴訟法第369 條第1 項前段、第364 條、第
299 條第1 項前段，判決如主文。
本案經檢察官丁亦慧提起公訴，檢察官高碧霞到庭執行職務。
中　　華　　民　　國　　111 　年　　2 　　月　　9 　　日
                  刑事第四庭    審判長法  官  黃建榮
                                      法  官  陳君杰
                                      法  官  任森銓
以上正本證明與原本無異。
不得上訴。
中　　華　　民　　國　　111 　年　　2 　　月　　9 　　日
　　　　　　　　　　　　　　　　　　　書記官  謝佳育
附錄本判決論罪科刑法條：
刑法第321 條
犯前條第1 項、第2 項之罪而有下列情形之一者，處6 月以上5
年以下有期徒刑，得併科50萬元以下罰金：
一、侵入住宅或有人居住之建築物、船艦或隱匿其內而犯之。
二、毀越門窗、牆垣或其他安全設備而犯之。
三、攜帶兇器而犯之。
四、結夥三人以上而犯之。
五、乘火災、水災或其他災害之際而犯之。
六、在車站、港埠、航空站或其他供水、陸、空公眾運輸之舟、
    車、航空機內而犯之。
前項之未遂犯罰之。